【裁判字號】    99,上易,1427
【裁判日期】    991227
【裁判案由】    恐嚇
【裁判全文】
臺灣高等法院臺中分院刑事判決        99年度上易字第1427號
上  訴  人  臺灣南投地方法院檢察署檢察官
上  訴  人
即  被  告  呂健誌
被      告  王添成
上列上訴人因恐嚇案件，不服臺灣南投地方法院99年度易字第35
8號中華民國99年9月20日第一審判決（起訴案號：臺灣南投地方
法院檢察署99年度偵字第911號），提起上訴，本院判決如下：
    主  文
上訴駁回。
    犯罪事實及理由
一、本案經本院審理結果，認第一審判決認事用法及量刑均無不
    當，應予維持，並引用第一審判決書記載之事實、理由及證
    據（如附件）。
二、被告呂健誌上訴意旨略以：（一）原判決所載有關被告呂健
    誌在電話中向被害人陳宗杰恫稱：我知道你與杜竹璃的事情
    ，如果不處理，我就要叫兄弟處理部分，原審僅憑被害人一
    面之詞而自由心證，任指被告呂健誌成就犯罪事實，被告呂
    健誌難以甘服，因被告呂健誌素行善正、係簡實商人，街坊
    盡知，是以如何有恐嚇他人之言語、行徑，被告呂健誌確無
    法想像，原審有罪判決草率無誤；（二）又原判決第3項第4
    行記載被告呂健誌隨即撥與被害人陳宗杰通話，為被告呂健
    誌所坦認一節，原審唯憑被害人設詞誣陷，即認定被告呂健
    誌有恐嚇之事實，實令人難以想像，如此缺欠經驗、輕率不
    實，如何令世人甘服；（三）再被告呂健誌之髮妻忍受屈辱
    ，控告陳宗杰持刀逼迫、用藥迷姦之惡行，經臺灣南投地方
    法院檢察署未詳核鑑察即施予不起訴之處分，更令被告呂健
    誌不無聯想檢察署鈞長與被害人陳宗杰有不尋常之思想契合
    ，如上總總，懇請重行審理調查，給予被告呂健誌適切之救
    濟，以正社會之正義、公義、倫理、道德等語。
三、檢察官對被告呂健誌、王添成部分之上訴意旨略以：（一）
    被告呂健誌於審理中供稱：「…我問陳宗杰，你跟杜竹璃有
    無通姦，他說沒有，我很生氣說不用談了，法院見。」等語
    （參原審法院99年9月6日審理筆錄第14頁）；另告訴人陳宗
    杰亦於審理中證稱：「呂健誌轉頭要走的時候，有講要找兄
    弟處理的話。」等語；另本件告訴人陳宗杰以新臺幣（下同
    ）60萬元賠償予被告呂健誌等情，業據被告及告訴人於審理
    中供陳一致屬實，參以告訴人並非殷實之人，若非被告以恐
    嚇之語相逼，實難逕予同意支付上開款項。另證人陳淑芬亦
    證稱：「…本來說要四個人好好講，如果他沒有恐嚇我，為
    何我沒有發言權，他今天還要這樣辯解。和解之後，杜竹璃
    還是一直打電話，簡訊一直傳，如果呂健誌沒有恐嚇我的話
    ，這60萬如何來，如果沒有恐嚇的話，我當天也可以要60
    萬，為何沒有，現在我上班都會怕，怕有人跟蹤我，也不敢
    讓我小孩出門，呂健誌那天有到我家門口，說三天以內一定
    要出面，不然會給我們好看，我當初想說大家坐下來，心平
    氣和好好談，怎會知道他會來恐嚇我，我也是受害者，為何
    恐嚇到我當天都不敢發言。」等語，亦證告訴人所述遭被告
    等恐嚇乙節，係屬實情。（二）況且另被告王添成於審理中
    供稱：「…我是在陽台罵他說，不要看呂健誌古意（臺語）
    ，呂健誌的小弟作壞事被關，還好呂健誌的小弟被關不然會
    跟陳宗杰輸贏，我不是恐嚇陳宗杰，是好意提醒陳宗杰。」
    等語（參原審法院99年9月6日審理筆筆第6頁）。被告王添
    成既追隨被告呂健誌前來追討賠償，被告王添成此行前已明
    知此筆債務屬難討之債，在知之甚稔之下，被告王添成竟附
    和被告呂健誌所稱叫黑道來處理等語，而對告訴人陳稱呂健
    誌小弟在監及會跟陳宗杰輸贏等語，忖此已足生對告訴人陳
    宗杰夫妻生命、身體及財產之惡害之通知，並造成告訴人夫
    妻心生畏懼，原審遽認此部分無罪，此部分亦有違誤，併請
    撤銷原判決，另為妥適之判決等語。
四、本院查：
（一）有關被告呂健誌上訴無理由之部分：
  １、原審判決已於理由欄貳之有罪部分，引用證人即被害人陳
      宗杰及其配偶陳淑芬分別於警、偵訊及原審之陳述、證人
      陳子華、古珍妹於原審之證述及陳淑芬上下班打卡紀錄等
      事證，詳為論述其心證取捨之理由，乃認定被告呂健誌有
      於98年8月11日晚間某時，以杜竹璃使用之0000000000號
      行動電話，回撥被害人陳宗杰持用之0000000000號行動電
      話，在電話中向被害人陳宗杰以言詞恫稱：我已經知道你
      與杜竹璃的事情，如果你不處理，我就要叫兄弟處理，你
      有幾名小孩，你太太在哪裡上班，我都知道等語，以前開
      加害生命、身體、自由之事，恐嚇被害人陳宗杰，致生危
      害於被害人陳宗杰之安全之犯行，乃依刑法第305條、第
      41條第1項前段等規定，判處被告呂健誌犯恐嚇危害安全
      罪，處拘役伍拾日，如易科罰金，以新臺幣壹仟元折算壹
      日，核其認事用法並無不當，量刑亦屬妥適，均無違誤。
  ２、被告呂健誌前開上訴意旨以原判決單以被害人陳宗杰片面
      、誣陷之詞及被告呂健誌坦認有於上開時間撥打電話與被
      害人陳宗杰一語，即率入其於罪云云，容係未詳閱原判決
      上揭理由，而置原判決之明白論述於不顧。又被告呂健誌
      之素行，與其是否有上開恐嚇危害安全犯行，二者之間並
      無必然之關聯性，被告呂健誌以其素行善正、為殷實商人
      ，街坊盡知等語作為上訴之理由，亦無可採。再被告呂健
      誌上訴意旨空言陳稱：被告呂健誌之髮妻忍受屈辱，控告
      陳宗杰持刀逼迫、用藥迷姦之惡行，經臺灣南投地方法院
      檢察署未詳核鑑察即施予不起訴之處分，更令被告不無聯
      想檢察署鈞長與被害人陳宗杰有不尋常之思想契合云云，
      純為被害人陳宗杰主觀猜測之詞，亦與原判決上開事實之
      認定無關，實不足以之為上訴理由。依上所陳，被告呂健
      誌前開上訴意旨均為無理由，應予駁回。
（二）有關檢察官對被告呂健誌、王添成2人提出上訴為無理由
      之部分：
  １、被告呂健誌、王添成被訴於98年8月14日，在南投縣南投
      市平和里活動中心，於與被害人陳宗杰協調和解事宜時，
      以「這樣處理就要叫黑道兄弟處理」及「呂健誌兄弟很多
      ，如果沒有按時處理，會對陳宗杰不利」等語恐嚇被害人
      陳宗杰，其2人所涉之恐嚇危害安全罪嫌，業由原審判決
      於理由欄參敘明依證人即被害人陳宗杰於警、偵訊、原審
      之歷次陳述，其對於98年8月14日與被告呂健誌、王添成
      等人在平和里活動中心內談和解事宜時，究竟是被告呂健
      誌1人或被告呂健誌、王添成與簡瑞彬3人對其告以「要叫
      兄弟處理」等語、被告王添成與簡瑞彬有無出言恐嚇被害
      人陳宗杰、被告呂健誌係對其說「叫（黑道）兄弟來處理
      」等語或「你怎麼死都不知道」等語，前後證述不一；又
      依證人陳淑芬先、後於警、偵訊及原審之證述，證人陳淑
      芬對於其有無聽到被告呂健誌與被害人陳宗杰之談話內容
      ，先稱無，後稱有，已明顯相反，且關於被告王添成所說
      之恐嚇言詞，其證述係「你如果不處理的話，你妻小怎麼
      不見的，你都不知道」，亦與被害人陳宗杰於警詢證稱係
      「叫黑道兄弟處理」或「呂健誌有很多兄弟，如果沒有按
      時處理會對我不利」等語，及被害人陳宗杰於99年1月22
      日偵查中證稱「如果你不處理，要叫兄弟處理」等語不同
      ，實無從補強被害人陳宗杰指證之真實性；再證人廖敏煌
      、杜竹璃、簡瑞彬於原審均一致證稱未聽見被告呂健誌、
      王添成於上開時、地對被害人陳宗杰有何恐嚇之言詞等情
      ，因被害人陳宗杰之證述有上揭前後不一之瑕疵，亦與證
      人陳淑芬證述有相當歧異，自難逕認被告呂健誌、王添成
      此部分為有罪，且復查無其他積極證據足資證明被告呂健
      誌、王添成有何檢察官所指此部分之恐嚇犯行，自屬不能
      證明其等犯罪，故依法就被告王添成部分為無罪之諭知，
      被告呂健誌部分則因檢察官認此部分與經判決有罪部分有
      接續犯之一罪關係而另為無罪之諭知，核原審判決之認定
      並無不當。
  ２、檢察官以被害人陳宗杰於審理中證稱：「呂健誌轉頭要走
      的時候，有講要找兄弟處理的話。」、證人陳淑芬證稱：
      「…本來說要四個人好好講，如果他沒有恐嚇我，為何我
      沒有發言權，他今天還要這樣辯解。和解之後，杜竹璃還
      是一直打電話，簡訊一直傳，如果呂健誌沒有恐嚇我的話
      ，這60萬如何來，如果沒有恐嚇的話，我當天也可以要60
      萬，為何沒有，現在我上班都會怕，怕有人跟蹤我，也不
      敢讓我小孩出門，呂健誌那天有到我家門口，說三天以內
      一定要出面，不然會給我們好看，我當初想說大家坐下來
      ，心平氣和好好談，怎會知道他會來恐嚇我，我也是受害
      者，為何恐嚇到我當天都不敢發言。」等語作為上訴理由
      之事證，惟原判決已說明因就證人即被害人陳宗杰、陳淑
      芬歷次之陳述而為比對，存有顯然之瑕疵而無可採信之理
      由，檢察官再引用證人陳宗杰、陳淑芬於原審之證述執為
      上訴之理由，已無可採；又檢察官上訴書所引用被告呂健
      誌於原審供稱：「…我問陳宗杰，你跟杜竹璃有無通姦，
      他說沒有，我很生氣說不用談了，法院見。」等語（參原
      審法院99年9月6日審理筆錄第14頁），衡其內容，實亦難
      以作為被告呂健誌、王添成有前開恐嚇危害安全犯行之積
      極事證；至檢察官復以被害人陳宗杰係以60萬元賠償予被
      告呂健誌，參以被害人陳宗杰並非殷實之人，若非被告呂
      健誌、王添成以恐嚇之語相逼，實難逕予同意支付上開款
      項等語而為上訴理由之部分，於尚查無其他積極證據可資
      認定被告呂健誌、王添成確有前揭恐嚇危害安全犯行之情
      事下，檢察官前開所陳僅為臆測之詞，無法作為對被告呂
      健誌、王添成2人不利之事證；另檢察官又以被告王添成
      於原審審理時曾供稱：「…我是在陽台罵他說，不要看呂
      健誌古意（臺語），呂健誌的小弟作壞事被關，還好呂健
      誌的小弟被關不然會跟陳宗杰輸贏，我不是恐嚇陳宗杰，
      是好意提醒陳宗杰。」等語（參原審法院99年9月6日審理
      筆筆第6頁），且衡以被告王添成既追隨被告呂健誌前來
      追討賠償，被告王添成此行前已明知此筆債務屬難討之債
      ，在知之甚稔之下，被告王添成竟附和被告呂健誌所稱叫
      黑道來處理等語，而對告訴人陳稱被告呂健誌之小弟在監
      及會跟陳宗杰輸贏等語，忖此已足生對告訴人陳宗杰夫妻
      生命、身體及財產之惡害之通知，並造成告訴人夫妻心生
      畏懼等語而提起上訴之部分，經核檢察官前揭上訴意旨所
      引被告王添成於原審供稱之內容，與起訴書所載被告呂健
      誌、王添成於98年8月14日出言恐嚇之言詞，已屬有別，
      且被告王添成於本院準備程序已就此詳為解釋其確無恐嚇
      之意而供稱：「我在原審是說呂健誌的小弟被關，不然會
      來跟你理論。我說的是理論，不是輸贏。且我說的小弟是
      呂健誌真正的親弟弟。不是指黑道的小弟...我在原審所
      稱的小弟是臺語，小弟就是弟弟的意思」等語（見本院卷
      第27頁），徵以被告呂健誌之弟弟呂建明確自95年4月10
      日起至99年8月16日止因案在臺灣臺東監獄東成分監執行
      中，有臺灣高等法院在監在押全國紀錄表1件（見本院卷
      第29頁）在卷可考，足認被告王添成上揭於本院所陳之內
      容，尚非虛妄。況刑法第305條所定之恐嚇危害安全罪，
      係以仗人生畏怖心為目的，而將加害之旨通知被害人而言
      （最高法院52年度臺上字第751號刑事判例意旨參照），
      而被告王添成所稱被告呂健誌之弟弟呂建明，於檢察官所
      指案發時間之98年8月14日，既係在監執行而無法出監，
      自無加害或危害被害人陳宗杰之可能，難認被告王添成前
      開於原審之供述已自承構成恐嚇危害安全罪，檢察官執此
      上訴，亦無理由。
（三）至被告王添成於本院聲請傳訊調查證人廖敏煌之部分，因
      證人廖敏煌已於原審證述明確，且本院認依檢察官之舉證
      尚不足以認定被告王添成有本案之恐嚇危害安全犯行，故
      認無再行重覆調查之必要。綜上所述，原判決之認定核均
      無不合；被告呂健誌執前開理由欄二所示之理由否認犯行
      而為上訴，及檢察官以上開理由欄三所示之事由對被告呂
      健誌、王添成提出上訴，而各指摘原判決不當，均為無理
      由，均應予駁回。
據上論斷，應依刑事訴訟法第373條、第368條，判決如主文。
本案經檢察官王清杰到庭執行職務。
中    華    民    國    99    年    12    月    27    日
            刑事第八庭  審判長法  官  羅  得  村
                              法  官  簡  源  希
                              法  官  李  雅  俐
上列正本證明與原本無異。
不得上訴。
                              書記官  李  妍  嬅
中    華    民    國    99    年    12    月    27    日

司法院資訊處製作；財團法人民間司法改革基金會備份。
